臺灣基隆地方法院刑事判決
111年度易字第18號
公  訴  人  臺灣基隆地方檢察署檢察官
被      告  劉來貴



上列被告因家庭暴力之恐嚇案件，經檢察官提起公訴（110年度
偵字第7848號），本院判決如下：
    主  文
乙○○犯恐嚇危害安全罪，處拘役貳拾日，如易科罰金，以新臺幣
壹仟元折算壹日。
    犯罪事實
一、乙○○為甲○○母親劉美玉之弟，乙○○與甲○○間具有家庭暴力防
    治法第3條第4款所規定之家庭成員關係。緣劉美玉於民國11
    0年9月29日死亡，乙○○獲悉甲○○有意以樹葬方式安葬劉美玉
    ，遂於110年10月1日中午12時50分許，撥打電話予甲○○，表
    達劉美玉希望能與甲○○之父周重光（已於106年間死亡）同
    穴之遺願，甲○○則告知其財務困難，僅能以樹葬方式處理，
    乙○○因此心生不滿，竟基於恐嚇危害安全之犯意，對甲○○恫
    稱：「要過去打你」等語，使甲○○心生畏懼，致生危害於安
    全。
二、案經甲○○訴由基隆市警察局第二分局報告臺灣基隆地方檢察
    署檢察官偵查起訴。
    理  由
壹、證據能力部分：
一、告訴人即證人甲○○於警詢中所為之證述，屬被告以外之人於
    審判外之言詞陳述，而為傳聞證據，又無例外得作為證據之
    規定，復經被告於本院準備程序中表明不同意作為證據，自
    不得作為本案裁判基礎之證據資料。
二、告訴人即證人甲○○於110年12月16日偵查中向檢察官所為之
    陳述，對被告而言，雖係被告以外之人於審判外之言詞陳述
    ，惟該次偵查時被告亦有在庭，檢察官並有給被告陳述意見
    及與告訴人甲○○當面對質之機會（見110年度偵字第7848號
    卷第53至55頁），被告未具體指明上開在偵查中之陳述有何
    顯有不可信之情況存在及指出可供法院調查之證據，自應認
    具有證據能力，故被告於準備程序中指摘告訴人甲○○於偵查
    中之陳述無證據能力，容有誤會。　　
三、被告雖又爭執其於警詢、偵查中陳述之證據能力，惟並未陳
    明上開警詢、偵訊筆錄製作時，有任何遭員警、檢察官強暴
    、脅迫、利誘、詐欺、疲勞訊問或其他不正方法訊問之情形
    ，於偵查中復予被告對告訴人甲○○對質之機會已如上所述，
    堪認被告前開警詢、偵查中之陳述，均具有任意性，且經核
    與事實相符，即得作為證據。被告爭執其自白之證據能力，
    自非可採。
貳、實體方面：
一、訊據被告乙○○固坦承曾於犯罪事實欄所載之時間撥打電話給
    告訴人甲○○， 惟否認有恐嚇之犯行，辯稱：我沒有對告訴
    人說「要過去打你」這句話，我那天在講電話時女兒在旁邊
    玩鬧，差點把盤子打破，我就跟我女兒說再這樣要打你，告
    訴人就以為是對他說云云。經查：
　㈠被告上開坦承部分，業據其於警詢、偵查及本院準備程序、
    審理程序時均供承在卷，核與證人即告訴人甲○○於偵查及本
    院審理中之證述相符，被告自白與事實相符，堪信為真實。
　㈡被告雖以上開理由否認犯行，惟其於警詢中自陳：「因為當
    時我對甲○○處理他媽媽後事的態度令我情緒很激動，而讓我
    聯想對甲○○是不是在欺負我的家人，讓我很想對打甲○○。在
    談話過程中，我有說這些話」、「因為當時是要將劉美玉的
    後事處理圓滿，所以雙方談話中，我情緒有點激動，對於要
    去甲○○家中打他一事，只是脫口而出」（見110年度偵字第7
    848號卷第9頁），又於偵查中自陳：「我是說，如果你要把
    你母親樹葬，那我真想過去打你」、「（你到底有沒有說要
    過去打甲○○？）有，但是我有說要打死，我也沒有說2次」
    、「當時我只是說我真的有點想去打他」、「（你到底有沒
    有說要打甲○○？）有」等語（見110年度偵字第7848號卷第5
    4、55頁），是被告已於警詢、偵查中坦承犯行，此與告訴
    人即證人甲○○於偵查中所陳：「乙○○打電話給我說我是在欺
    負他的家人，他還說要來我家打我，我問他說是不是在恐嚇
    我，他還是一樣這麼說，我會感到害怕是因為我是家中唯一
    的兒子，我的父母也都過世了」（見110年度偵字第7848號
    卷第54頁），又於本院審理中證稱：「他是有說：『我要過
    去打你，我要過去打死你』」、「當下我覺得很恐怖，因為
    家裡就只剩下我一人，我一個人獨居，我尚未結婚，也無配
    偶，假如我出事的話，是沒有人可以幫我的」等語。參酌證
    人甲○○上開陳述及證述，均與被告於警詢、偵查中之自白相
    符，至被告所辯係對其女兒所言云云，則未見被告於警詢、
    偵查中提及，顯屬臨訟杜撰而不足採信。故被告確有於犯罪
    事實欄所載之時間，以電話對告訴人恫稱：「要過去打你」
    等語，應為屬實。
　㈢被告上開恫稱，在客觀上已明確表達欲加害告訴人生命、身
    體安全之意，從而以一般社會經驗法則客觀判斷，已足使一
    般受此通知者心生畏佈。又告訴人確有因被告所為恐嚇言論
    而心生畏懼乙情，業經其於偵查及本院審理中證述明確已如
    上所述，可認告訴人當時主觀上確會因被告過去之行徑及當
    時不理性之發言而產生擔心自身安危之心理狀態無疑。
  ㈣綜上所述，被告如犯罪事實欄所示恐嚇危害安全之言論，並
    使告訴人心生畏懼，應足堪認定，被告前開所辯應不足採信
    。本件事證明確，應依法論科。
二、論罪及刑之酌科：
　㈠被告為告訴人之母劉美玉之弟，被告與告訴人間2人間具有家
    庭暴力防治法第3條第4款所定之家庭成員關係，被告對告訴
    人為恐嚇之行為，屬於家庭成員間實施精神上不法侵害之行
    為，自該當家庭暴力防治法所稱之家庭暴力罪，惟因家庭暴
    力防治法之上開條文並無罰則規定，故本件僅依刑法恐嚇危
    害安全罪予以論罪科刑即可。是核被告所為，係犯刑法第30
    5條之恐嚇危害安全罪。
　㈡爰以行為人之責任為基礎，審酌被告因告訴人之母劉美玉辦
    理喪葬事宜與告訴人意見不合，即率以上開言語恐嚇告訴人
    ，危害告訴人之人身安全，所為應予非難，犯後否認犯行，
    亦未與告訴人達成和解或賠償其之損失，更未試圖對告訴人
    道歉以獲得告訴人原諒，態度難謂良好，兼衡其自陳高中夜
    校肄業之學歷，家中只有配偶及未成年子女2名，現從事送
    貨及販賣家具工作等一切情狀，而量處如主文所示之刑，並
    依刑法第41條第1項諭知如易科罰金之折算標準。
據上論斷，應依刑事訴訟法第299 條第1 項前段，刑法施行法第
1條之1第1項，判決如主文。
本案經檢察官唐先恆提起公訴，檢察官高永棟到庭執行職務。
中　　華　　民　　國　　111 　年　　4 　　月　　27　　日
　　　　　　　　　刑事第二庭  法　官　李  岳
以上正本證明與原本無異。
如不服本判決應於收受送達後20日內向本院提出上訴書狀，並應
敘述具體理由；其未敘述上訴理由者，應於上訴期間屆滿後20日
內向本院補提理由書(均須按他造當事人之人數附繕本)「切勿逕
送上級法院」。
中　　華　　民　　國　　111 　年　　4 　　月　　27　　日
                              書記官  白豐瑋
附錄本案論罪科刑法條：
中華民國刑法第305條
以加害生命、身體、自由、名譽、財產之事恐嚇他人，致生危害
於安全者，處2年以下有期徒刑、拘役或9千元以下罰金。